【裁判字號】    97,秩抗,9
【裁判日期】    970627
【裁判案由】    違反社會秩序維護法
【裁判全文】
臺灣臺北地方法院普通庭裁定           97年度秩抗字第9號
抗  告  人
即被移送人  甲○○
上列抗告人即被移送人因違反社會秩序維護法案件，不服本院臺
北簡易庭於民國97年6月3日所為裁定（97年度北秩字第331號，
移送機關：臺北市政府警察局萬華分局北市警萬分刑字第973115
3400號）提起抗告，本院普通庭裁定如下：
    主  文
原裁定撤銷。
甲○○意圖得利與人姦，處拘留參日，並應於執行完畢後，送交
教養機構予以收容、習藝，期間為陸個月。扣案新臺幣參佰元沒
入。
    理  由
一、按意圖得利與人姦者，處3日以下拘留或新臺幣（下同）3萬
    元以下罰鍰；前項之人，1年內曾違反3次以上經裁處確定者
    ，處以拘留，得併宣告於處罰執行完畢後，送交教養機構予
    以收容、習藝，期間為6個月以上1年以下；社會秩序維護法
    第80條第1項第1款、第2項定有明文。因違反本法行為所得
    之物，沒入之，社會秩序維護法第22條第1項第1款亦有規定
    。原審裁定認：抗告人即被移送人甲○○於民國97年5月8日
    9時30分許，在臺北市○○路278號6樓，意圖營利而與男客
    呂敏夫發生性交易即姦淫完畢，得款代價300元，有抗告人
    於警詢之自白、證人呂敏夫於警詢之證詞及性交易所得300
    元可證，為此依前開規定裁處抗告人拘留3日，並應於執行
    完畢後，送交教養機構予以收容、習藝、期間為1年，扣案
    之300元沒入。
二、抗告意旨略以：抗告人有經營社會生活之需要，如參加民間
    互助會、幫忙抗告人之兒媳產後坐月子、參加保險、祭祀祖
    先、繳交水電費等等，故實不宜予以收容、習藝，原裁定關
    於送交教養機構予以收容、習藝1年之裁定部分應予撤銷云
    云。
三、經查：
（一）抗告人確有於前開時、地意圖得利與人姦之行為，業據抗
      告人於警詢時自白不諱，核與證人即男客呂敏夫於警詢時
      所為證述相符。抗告人雖於原審訊問時矢口否認有社會秩
      序維護法第80條第1項第1款之行為，並辯稱：對法官提示
      伊之筆錄及證人警訊筆錄並沒有意見，但那天是有朋友叫
      伊去收錢，並請伊吃午餐，伊說伊沒有時間，他就說要給
      伊300元，結果警察就來了，說那是伊之客人云云。惟經
      原審法官訊問結果，抗告人就伊所辯稱之「朋友」為何人
      、電話、如何聯絡等均無法具體清楚說明，亦無法敘明與
      本件嫖客即證人呂敏夫既不相識，何以呂敏夫要交付300
      元予伊之理由，是其所辯顯屬事後卸責之詞，不足採信；
      抗告人於抗告理由中亦未就原審認定其有社會秩序維護法
      第80條第1項第1款之違法行為予以爭執。故被移送人確有
      社會秩序維護法第80條第1項第1款之違法行為，堪以認定
      。
（二）再按社會秩序維護法第80條第2項規定：「前項之人，1年
      內曾違反3次以上經裁處確定者，處以拘留，得併宣告於
      處罰執行完畢後，送交教養機構予以收容、習藝，期間為
      6個月以上1年以下。」；又上開所謂「3次以上經裁處確
      定」，則應以3次裁處均經確定為要件，且「經裁處確定
      」，不以3次行為係分3次裁定處罰確定為限。同時所謂1
      年內計算亦以「第1次行為終了日距第3次行為成立之日」
      。次查上開條文規定，即明定得併宣告收容、習藝者，本
      質上應屬保護措施，並非屬刑罰，亦應敘明。查：在本件
      之前，本件抗告人曾於95年12月26日、96年2月24日、96
      年5月16日、96年5月25日、96年6月4日、96年11月25日、
      96年11月30日、97年3月3日、97年4月1日因有社會秩序維
      護法第80條第1項之違法行為，分經本院以96年北秩字19
      號、96年北秩字153號、96年北秩字373號、96年北秩字41
      0號、96年北秩字432號、96年北秩字859號、96年北秩字
      87 2號、97年北秩字144號、97年北秩字228號裁處拘留1
      日至3日確定在案並經執行完畢，有上開裁定及抗告人前
      案紀錄表、臺灣高等法院被告前案紀錄表等件在卷可證，
      ，是本件抗告人所為，已符合社會秩序維護法第80條第2
      項所規定1年內曾違反3次以上經裁處確定之要件。又查抗
      告人自92年起，直至本件違反社會秩序維護法案件之前，
      其違反社會秩序維護法案件經法院裁處案件高達37件，同
      時被移送人亦自承: 「從事本件被移送之工作很多年了，
      是因為我不夠會錢，所以我才會去從事這種行業。我已經
      不記得從事多少次了，那裡會去記得我做過多少次。」等
      語，且抗告人自90年2月1日起即無健保投保資料，亦無參
      加勞工保險紀錄，此復有中央健康保險局97年5月16日健
      保承字第0970025401號函及所附之歷年投保資料、勞工保
      險局97年5月19日保承資字第09710153 270號函在卷可證
      ，是顯見抗告人別無謀生技能，且以「私娼」習以為業。
      抗告人雖於原審訊問時陳稱：「我是在忠孝東路的餐廳洗
      碗。」云云，惟其對於工作地點之負責人或老闆為何人、
      上班地址為何處等細節均不清楚，是尚難採信其所言，益
      徵被移送人並無何正常職業，係以本件被移送之行業維生
      。再查，本件抗告人丈夫己過世，兒女均達30歲，被移送
      人單獨住居於臺北縣中和市，為抗告人於原審訊問時供陳
      明確，故抗告人屬於獨立生活者；抗告人年齡雖近60歲，
      惟並非無工作能力，而抗告人於本件交易中所得僅300元
      ，顯屬社經地位較差之弱勢者，其又無從事一般正常工作
      之技藝，是屬需要社會扶助並導向正常社會生活之弱勢者
      ，故宜於拘留執行完畢後，由教養機構收容，並予習藝，
      以期能脫離原先生活環境及行業。至移送機關或執行機關
      雖表示無場所執行上開收容及習藝之裁定，此參卷附臺北
      市政府警察局萬華分局97年6月17日北市警萬分刑字第097
      31663401號函即明，然查社會秩序維護法第80條第2項所
      謂之「送交教養機構予以收容、習藝，期間為6個月以上1
      年以下。」之立法目的，即是希望藉由習藝之方式，使被
      移送之「私娼」習得一技之長並藉能脫離尚非法所許之「
      私娼」行業，是此部分立法容有社會福利作用，具備教化
      、扶助弱勢等功能，更應視為憲法保障人民工作權、生存
      權、平等權等各權利之具體實施，不能單以「懲處」單一
      功能視之，從而移送及執行之警察機關，縱無適當之場所
      對被移送人收容，亦應對被移送人加以監督，並促使被移
      送人能確實於裁定期間能「習藝」完成，同時亦應設法援
      引各類社會福利資源，確保被移送人於習藝期間之基本生
      活。至於扣案之300元，為抗告人因違反本法行為所得之
      物，應依社會秩序維護法第22條第1項第1款規定沒入之。
四、綜上，原審認抗告人於前揭時、地意圖得利與人姦之行為，
    甚為明確，並考慮被移送人行為情節、被查獲態度、家庭經
    濟狀況、教育程度等，處抗告人拘留3日，並令於處罰執行
    完畢後，令入教養機構予以收容、習藝，扣案之300元宣告
    沒入，其認定用法均無不合。抗告人雖執前詞認伊尚有參與
    社會活動之必要，故不宜收容、習藝云云，惟令抗告人入教
    養機構收容、習藝，旨在使抗告人習得一技之長，對其日後
    參與社會活動亦甚有助益，而抗告人抗告意旨所稱之事，均
    無不可委由他人處理之必要性及急迫性，故抗告人認伊有不
    宜收容、習藝之原因，尚無可採。惟按社會秩序維護法第80
    條第2項所規定之送交教養機構予以收容、習藝之期間，為6
    個月以上1年以下，即賦與法院得兼衡抗告人之生活狀況、
    違規行為輕重及比例原則等在法定範圍內裁處適當之收容、
    習藝期間。本院考量抗告人雖有多次違反社會秩序維護法之
    行為，然前無經裁定入教養機構收容、習藝之紀錄，是尚無
    從認定需裁處其收容、習藝達法律規定之上限1年，始得矯
    正其偏差觀念及行為，並習得一技之長，而入教養機構收容
    某程度係在限制抗告人之人身自由，應謹慎觀之，是原審裁
    處抗告人收容、習藝期間為法律規定之最上限1年，尚與比
    例原則不符，本院認應以6個月為宜。爰將原裁定撤銷，以
    抗告人有社會秩序維護法第80條第1項第1款所規定之違規行
    為，裁定抗告人拘留3日，並應於執行完畢後，送交教養機
    構予以收容、習藝，期間為6個月，扣案之300元應予沒入，
    特此裁定如主文第2項所示。
五、依社會秩序維護法第58條、第80條第1項第1款、第2項、第
    22條第1項第1款、第92條，刑事訴訟法第413條，裁定如主
    文。
中    華    民    國    97    年    6     月    27    日
                      臺灣臺北地方法院刑事普通庭
                          審判長法  官  陳興邦
                                法  官  蘇嘉豐
                                法  官  劉素如
上正本證明與原本無異。
本裁定不得抗告。
                                書記官  陳育君
中    華    民    國    97    年    6     月    27    日

司法院資訊處製作；財團法人民間司法改革基金會備份。
